臺灣板橋地方法院刑事判決　　　　　　 100年度易字第3686號
公　訴　人　臺灣板橋地方法院檢察署檢察官
被　　　告　黃遵明
上列被告因違反毒品危害防制條例案件，經檢察官提起公訴（96
年度毒偵字第5725號），被告於準備程序進行中就被訴事實為有
罪之陳述，本院裁定進行簡式審判程序並判決如下：
    主  文
黃遵明施用第二級毒品，累犯，處有期徒刑捌月；扣案之甲基安
非他命驗餘淨重零點柒玖肆捌公克沒收銷燬之，盛裝上開甲基安
非他命之塑膠夾鍊袋壹個及扣案之玻璃球吸食器壹個均沒收之。
    事  實
一、黃遵明前因施用毒品案件，經本院裁定送觀察、勒戒後，認
    有繼續施用毒品傾向，復經本院裁定令入戒治處所施以強制
    戒治，於民國88年7 月28日停止戒治，所餘戒治期間付保護
    管束，於同年12月22日保護管束期滿未經撤銷，視為強制戒
    治期滿執行完畢，並由臺灣板橋地方法院檢察署檢察官以89
    年度戒毒偵字第328 號處分不起訴確定。復因施用毒品案件
    ，經臺灣臺北地方法院裁定令入戒治處所施以強制戒治，於
    90年12月20日強制戒治期滿執行完畢，並經同法院以90年度
    易字第604 號判決處有期徒刑6 月，嗣由臺灣高等法院以90
    年度上易字第2030號判決駁回上訴確定（下稱甲案）；另因
    持有毒品案件，經本院以89年度易字第4031號判決處有期徒
    刑5 月確定；上開甲、乙案之罪刑，嗣經臺灣高等法院以91
    年度聲字第303 號裁定應執行有期徒刑10月確定，於91年10
    月20日執行完畢（本案未因此構成累犯）。再因施用毒品案
    件，經本院以93年度易字第1006號判決處有期徒刑5 月，並
    經臺灣高等法院以94年度上易字第454 號判決駁回上訴確定
    （下稱丙案）；又因違反動產擔保交易法案件，經本院以94
    年度簡字第2102號判決處有期徒刑4 月確定（下稱丁案）；
    上開丙、丁案之罪刑，嗣經本院以94年度聲字第2813號裁定
    應執行有期徒刑8 月確定，於95年4 月25日執行完畢（本案
    未因此構成累犯）；又因竊盜案件，經本院以96年度易字第
    587 號判決處有期徒刑8 月確定，嗣經本院以96年度聲減字
    第5586號裁定減為有期徒刑4 月，如易科罰金以新臺幣1 千
    元折算1 日，並經臺灣高等法院以96年度抗字第1275號裁定
    駁回抗告確定，於97年2 月19日易科罰金執行完畢（本案因
    此構成累犯）；再因施用第二級毒品案件，經本院以98年度
    易字第755 號判決處有期徒刑7 月，並經臺灣高等法院以98
    年度上易字第1647號判決駁回上訴確定（下稱戊案）；又因
    施用第二級毒品案件，經臺灣臺北地方法院以98年度易字第
    3639號判決處有期徒刑8 月確定（下稱己案）；上開戊、己
    案之罪刑經接續執行，於99年12月30日執行完畢（本案因此
    構成累犯）。詎其猶不知悔悛，基於施用第二級毒品甲基安
    非他命之犯意，於100 年8 月11日18時許，在新北市○○區
    ○○街136 之7 號2 樓其居所內，以將甲基安非他命置於玻
    璃球吸食器內以火燒烤產生煙霧後吸食之方法，施用甲基安
    非他命1 次；嗣於同日22時50分許，在新北市○○區○○路
    1 段395 號前，黃遵明因另案遭通緝而為警緝獲，警員在其
    身上扣得上開玻璃球吸食器1 個，黃遵明旋同意帶領警員至
    上揭其居所執行搜索並起出其所有之甲基安非他命1 包（米
    黃色結晶塊，外包裝為塑膠夾鍊袋，毛重0. 995公克、淨重
    0.795 公克，查獲後鑑定時取樣0.0002公克用罄，驗餘淨重
    0.7948公克）。
二、案經新北市政府警察局海山分局移送臺灣板橋地方法院檢察
    署檢察官偵查起訴。
    理  由
一、按「除被告所犯為死刑、無期徒刑、最輕本刑為三年以上有
    期徒刑之罪或高等法院管轄第一審案件者外，於前條第一項
    程序進行中，被告先就被訴事實為有罪之陳述時，審判長得
    告知被告簡式審判程序之旨，並聽取當事人、代理人、辯護
    人及輔佐人之意見後，裁定進行簡式審判程序。」刑事訴訟
    法第273 條之1 第1 項定有明文。本件被告所犯毒品危害防
    制條例第10條第2 項之施用第二級毒品罪，非屬最輕本刑為
    3 年以上有期徒刑之罪，且被告於本院100 年11月17日準備
    程序進行中，已就被訴之事實為有罪之陳述，經法官告知被
    告簡式審判程序之旨後，被告及公訴人均同意改依簡式審判
    程序審理，本院合議庭乃依上揭規定，裁定本件由受命法官
    獨任進行簡式審判程序，合先敘明。
二、上揭事實，業據被告黃遵明於警詢、本院準備程序及審理時
    自白不諱（見偵卷第9 頁、本院卷第33頁背面、第36頁），
    且被告為警查獲後所採集之尿液檢體，經以氣相層析質譜儀
    法鑑定結果，確呈甲基安非他命陽性反應，有新北市政府警
    察局海山分局毒品案件尿液檢體編號及姓名對照表、台灣檢
    驗科技股份有限公司出具之濫用藥物尿液檢驗報告各1 紙附
    卷可稽（見偵卷第25、61頁）；又警方查獲被告所持有之上
    開米黃色結晶塊1 包（外包裝為塑膠夾鍊袋），毛重0.995
    公克、淨重0.795 公克，查獲後鑑定時取樣0.0002公克用罄
    ，驗餘淨重0.7948公克，檢出甲基安非他命成分，亦有交通
    部民用航空局航空醫務中心毒品鑑定書1 份在卷可憑（見偵
    卷第62頁），此外復有扣案之上開玻璃球吸食器1 個可資佐
    證，堪認被告之自白與事實相符。本案事證明確，被告犯行
    洵堪認定。
三、按甲基安非他命係毒品危害防制條例第2 條第2 項第2 款規
    定之第二級毒品；該條例第10條第2 項規定：「施用第二級
    毒品者，處三年以下有期徒刑」，又同條例第23條第2 項復
    規定：「觀察、勒戒或強制戒治執行完畢釋放後，五年內再
    犯第十條之罪者，應依法追訴或裁定交付審理。」故施用第
    一、二級毒品者，依前揭規定本應科以刑罰。惟基於刑事政
    策，對合於一定條件之施用者，則依同條例第20條、第23
    條之規定，施以觀察、勒戒及強制戒治之保安處分。又毒品
    危害防制條例於92年7 月9 日修正公布，自93年1 月9 日施
    行，其中第20條、第23條將施用毒品之刑事處遇程序，區分
    為「初犯」及「五年內再犯」、「五年後再犯」。依其立法
    理由之說明：「初犯」，經觀察、勒戒或強制戒治後，應為
    不起訴處分或不付審理之裁定；經觀察、勒戒或強制戒治執
    行完畢釋放後，「五年內再犯」者，因其再犯率甚高，原實
    施之觀察、勒戒及強制戒治既已無法收其實效，爰依法追訴
    或裁定交付審理。至於經觀察、勒戒或強制戒治執行完畢釋
    放後，「五年後再犯」者，前所實施之觀察、勒戒或強制戒
    治已足以遮斷其施用毒品之毒癮，為期自新及協助其斷除毒
    癮，仍適用「初犯」規定，先經觀察、勒戒或強制戒治之程
    序。從而依修正後之規定，僅限於「初犯」及「五年後再犯
    」二種情形，始應先經觀察、勒戒或強制戒治程序。倘被告
    於5 年內已再犯，經依法追訴處罰，縱其第3 次（或第3 次
    以上）再度施用毒品之時間，在初犯經觀察、勒戒或強制戒
    治執行完畢釋放5 年以後，已不合於「五年後再犯」之規定
    ，且因已於「五年內再犯」，顯見其再犯率甚高，原實施觀
    察、勒戒或強制戒治，已無法收其實效，即應依該條例第10
    條處罰。至於第3 次（或第3 次以上）施用毒品之時間，是
    否宜有期間限制？以多久為適宜？則分屬刑事政策、專門醫
    學之範圍，非審判機關所能決定，有待循立法途徑解決（參
    照最高法院97年度第5 次刑事庭會議決議）。本件被告有事
    實欄所載曾因施用毒品案件，先後經強制戒治執行完畢、法
    院判處罪刑確定之情形，有臺灣高等法院被告全國前案紀錄
    表在卷可考，被告前既曾因施用毒品案件，經強制戒治執行
    完畢釋放後之5 年內，再犯施用毒品罪，並經法院判刑確定
    ，又犯本件施用第二級毒品罪，即非屬毒品危害防制條例第
    20條第3 項所規定之「五年後再犯」之情形，自應依毒品危
    害防制條例第23條第2 項之規定追訴處罰之。
四、核被告施用甲基安非他命之行為，係犯毒品危害防制條例第
    10條第2 項之施用第二級毒品罪；被告施用前後持有甲基安
    非他命之低度行為，為施用之高度行為所吸收，不另論罪。
    末查被告有事實欄所載曾受有期徒刑執行完畢之紀錄，有臺
    灣高等法院被告前案紀錄表1 份在卷可考，其於有期徒刑執
    行完畢後5 年以內故意再犯本件法定刑為有期徒刑之罪，為
    累犯，應依法加重其刑。爰審酌被告之素行不良，迭次因施
    用毒品經強制戒治及法院判刑，仍不知戒除施用毒品之惡習
    ，顯見其自制力薄弱，漠視法令禁制，惟其施用毒品之犯行
    係戕害自身健康，對社會治安危害非鉅，兼衡其犯罪之目的
    、手段、犯後坦承犯行、態度良好等一切情狀，量處如主文
    所示之刑。扣案之甲基安非他命驗餘淨重0.7948公克，係當
    場查獲之毒品，應依毒品危害防制條例第18條第1 項前段規
    定宣告沒收銷燬之；盛裝上開甲基安非他命之塑膠夾鍊袋1
    個，係被告所有、供盛裝甲基安非他命以便攜帶施用並防止
    毒品受潮及散失之用，扣案之玻璃球吸食器1 個係被告所有
    、供施用甲基安非他命之工具，業據被告供明在卷，爰均依
    刑法第38條第1 項第2 款規定宣告沒收之。
據上論斷，應依刑事訴訟法第273 條之1 第1 項、第299 條第1
項前段，毒品危害防制條例第10條第2 項、第18條第1 項前段，
刑法第11條前段、第47條第1 項、第38條第1 項第2 款，判決如
主文。
本案經檢察官黃嘉妮提起公訴、由檢察官黃惠玲到庭執行職務。
中    華    民    國   100    年    11    月    30    日
                  刑事第二庭    法  官  樊季康
以上正本證明與原本無異
如不服本判決應於送達後10日內向本院提出上訴狀
                                書記官  陳秀慧
中    華    民    國   100    年    11    月    30    日
附錄本案論罪科刑法條全文：
毒品危害防制條例第10條
施用第一級毒品者，處6 月以上5 年以下有期徒刑。
施用第二級毒品者，處 3 年以下有期徒刑。